ACORDAO-COMPLETO-2452298

ACÓRDÃO 15/2021 ATA 1/2021 - SEGUNDA CÂMARA

VISTOS, relatados e discutidos estes autos que tratam de ato de aposentadoria do ex-servidor Jocimar Luiz Zamprogno, emitido pelo Senado Federal, submetido, para fins de registro, à apreciação do Tribunal de Contas da União (TCU) , de acordo com o art. 71, inciso III, da Constituição Federal. O ato foi cadastrado e disponibilizado ao TCU por intermédio do Sistema e-Pessoal, na forma do art. 2º e 4º da Instrução Normativa TCU 78/2018;
ACORDAM os Ministros do Tribunal de Contas da União, reunidos em Sessão da 2ª Câmara, nos termos dos arts. 71, inciso III, da Constituição Federal, 1º, inciso V, e 39, inciso II, da Lei 8.443/1992 e 260, § 1º, do RITCU e ante as razões expostas pelo Relator, em:
9.1. considerar ilegal o ato de concessão de aposentadoria emitido pelo Senado Federal, negando seu registro;
9.2. dispensar a devolução dos valores indevidamente recebidos até a data da ciência pelo Senado Federal, do presente Acórdão, com base no Enunciado 106 da Súmula da Jurisprudência do TCU;
9.3. determinar ao Senado Federal que:
9.3.1. no prazo de 15 (quinze) dias, faça cessar os pagamentos decorrentes do ato impugnado por esta Corte de Contas, sob pena de responsabilidade solidária da autoridade administrativa omissa, nos termos dos arts. 262, caput, do RI/TCU, e 8º, caput, da Resolução TCU 206/2007;
9.3.2. promova o destaque das parcelas de quintos incorporadas com amparo em funções comissionadas exercidas entre 8/4/1998 a 4/9/2001 e transforme-as em "Parcela Compensatória" a ser absorvida por quaisquer reajustes futuros, consoante decidido pelo STF no RE 638.115/CE;
9.3.3. no prazo de 30 (trinta) dias, emita novo ato, livre das irregularidades apontadas, e o submeta ao TCU pelo Sistema e-Pessoal, nos termos dos arts. 262, § 2º, do Regimento Interno desta Corte e 19, § 3º, da Instrução Normativa TCU 78/2008;
9.3.4. dê ciência, no prazo de 15 (quinze) dias, do inteiro teor desta deliberação ao interessado, alertando-o de que o efeito suspensivo proveniente da interposição de eventuais recursos junto ao TCU não o exime da devolução dos valores percebidos indevidamente após a respectiva notificação, caso esses não sejam providos; e
9.3.5. encaminhe ao Tribunal, no prazo de 30 (trinta) dias contados da ciência da decisão, documento apto a comprovar que o interessado tomou conhecimento do Acórdão.

Ato de aposentadoria do ex-servidor Jocimar Luiz Zamprogno, emitido pelo Senado Federal, submetido, para fins de registro, à apreciação do Tribunal de Contas da União (TCU), de acordo com o art. 71, inciso III, da Constituição Federal

Segunda Câmara

Senado Federal.

3. Interessados/Responsáveis:
3.1. Interessado: Jocimar Luiz Zamprogno (CPF XXX.134.167-XX).

13.1. Ministros presentes: Bruno Dantas (Presidente), Augusto Nardes, Aroldo Cedraz (Relator) e Raimundo Carreiro.
13.2. Ministros-Substitutos presentes: Marcos Bemquerer Costa e André Luís de Carvalho.

AROLDO CEDRAZ

Adoto como Relatório, com os devidos ajustes de forma, a instrução de Peça 5 elaborada no âmbito da Secretaria de Fiscalização de Pessoal (Sefip) , com a qual, se manifestou de acordo, o corpo gerencial daquela unidade técnica especializada (Peça 6) , a seguir transcrita:
"[...] INTRODUÇÃO
1.	Trata-se de ato de concessão inicial de aposentadoria de Jocimar Luz Zamprogno, ex-servidor do Senado Federal.
2.	O ato foi submetido, para fim de registro, à apreciação do Tribunal de Contas da União (TCU) , de acordo com o art. 71, inciso III, da Constituição Federal. O cadastramento e a disponibilização ao TCU ocorreram por intermédio do Sistema de Apreciação e Registro de Atos de Admissão e Concessões, na forma dos arts. 2º, caput e incisos I a VI, e 4º, caput, da Instrução Normativa - TCU 78/2018.
EXAME TÉCNICO
3.	O servidor Jocimar Luiz Zamprogno aposentou-se em 20/10/2014, no cargo de técnico legislativo, com proventos integrais, com base no artigo 3º da Emenda Constitucional 47/2005, atendendo aos requisitos do fundamento legal.
4.	O Parecer do Controle Interno foi pela ilegalidade do ato registrando o seguinte:
Desde a aprovação do Parecer n° 253/1998 Advocacia do Senado Federal, fundamentado na Resolução (SF) n° 74/1994, pelo então Diretor-Geral, em 10/05/1999, o Senado Federal tem adotado forma diferenciada de contagem de quintos/décimos (VPNI) , tendo como marco inicial a designação para a função de nível mais elevado, independente de ser a primeira designação, situação divergente da Lei n° 8.911/1994, que estabelece a partir do primeiro provimento. Observado o julgamento ilegal das concessões de aposentadoria pelos Acórdãos n° 993/2013, n° 994/2013 e n° 8.249/2013, todos TCU e 1ª Câmara, esta Secretaria emitiu o Parecer n° 292/2014 COADRH/SCISF (Processo n° 00200.008942/2014-93) , comunicando a necessidade de atendimento à jurisprudência da Corte de Contas, quanto ao início da contagem a partir da primeira designação, nos termos da legislação que rege a matéria. Por fim, no caso em questão o inativo teria direito, pelo método do citado parecer da ADVOSF, a 2/10 SPAR + 2/10 FC5 + 6/10 FC4, com base na Resolução (SF) n° 74/1994; já pelos cálculos do TCU, ela teria direito a 2/10 SPAR + 8/10 FC4, fundamentado na Lei n° 8.911/1994. Ademais, os 2/10 incorporados de FC5 correspondem à FC de Motorista sem designação, com base na lotação, por força do Ato da Comissão Diretora n° 16/2000, sujeita à transformação em parcela compensatória, nos termos do item 9.2.3 do Acórdão 2602/2013-TCU-Plenário. O tempo de Outro Órgão Federal diz respeito ao exercício de cargo em comissão de Secretário Parlamentar no Senado Federal, no período de 05/05/1983 a 31/10/1984, no total de 546 dias, sem vínculo efetivo e, consequentemente, sem direito a Gats (anuênios) , conforme a Decisão n° 308/1995 TCU Plenário. (grifo nosso) 
a) Quintos
5.	No quadro de vantagens, consta que o servidor incorporou 2/10 de FC-07, 2/10 de FC-05 e 6/10 de FC-04. 
6.	O Controle Interno registrou que o Senado Federal tem adotado forma diferenciada de contagem de quintos/décimos (VPNI) , tendo como marco inicial a designação para a função de nível mais elevado, independente de ser a primeira designação, situação divergente da Lei 8.911/1994, que estabelece a partir do primeiro provimento.
7.	Nos Acórdão 993/2013-TCU-Primeira Câmara e 994/2013-TCU-1ª Câmara, ambos do Ministro-Relator José Múcio Monteiro, considerou-se ilegais atos de aposentadoria cuja parcela de quintos foi calculada em desacordo com o §3º do artigo 3º da Lei 8.911/1994.
8.	No quadro dos tempos exercidos em funções comissionadas, observa-se que houve a incorporação de quintos após a data limite de 8/4/1998. 
9.	 Este Tribunal tem firme entendimento sobre a ilegalidade da incorporação de quintos, com fundamento no art. 62-A da Lei 8.112/1990, c/c os arts. 3º e 10º da Lei 8.911/1994 e art. 3º da Lei 9.624/1998, decorrente de exercício de função de direção, chefia ou assessoramento, de cargo de provimento em comissão ou de natureza especial após 1998, uma vez que esta Corte de Contas considera que a incorporação da vantagem somente é possível até a data de publicação da Lei 9.624/1998, ocorrida em 8/4/1998 (Acórdão 1972/2017-TCU-Plenário, da lavra do Ministro Bruno Dantas e 1939/2019-1ª Câmara, de autoria do Ministro Vital do Rego) . 
10.	O Supremo Tribunal Federal (STF) , ao apreciar o Recurso Extraordinário (RE) 638.115/Ceará, que teve repercussão geral, deixou assente que as decisões judiciais ou atos emanados pelos poderes Executivo, Legislativo ou Judiciário que determinaram a incorporação de quintos/décimos no período compreendido entre a edição da Lei 9.624/1998 até a edição da Medida Provisória 2.225-45/2001 carecem de fundamento legal e, portanto, violam o princípio da legalidade previsto na Constituição Federal.
11.	Ressalta-se que, ao modular os efeitos da referida decisão, inicialmente, o STF, em grau de embargos de declaração julgados em 30/6/2017, havia entendido que o pagamento da referida parcela deveria ser cessado em qualquer hipótese, aplicando-se tal entendimento até mesmo para os servidores que obtiveram o direito à incorporação assegurado por decisão judicial transitada em julgado, sem a necessidade de ação rescisória.
12.	No entanto, em novo julgamento realizado em 18/12/2019, o STF acolheu parcialmente os embargos de declaração, com efeitos infringentes, para reconhecer indevida a cessação imediata do pagamento da parcela quando fundado em decisão judicial transitada em julgado. Já no caso daqueles que recebem os Quintos em virtude de decisões administrativas ou decisões judiciais sem trânsito em julgado, modulou os efeitos da decisão para manter o pagamento da parcela até a sua absorção integral por quaisquer reajustes futuros concedidos aos servidores.
13.	Tendo em vista que o referido decisum ainda não transitou em julgado, este Tribunal tem considerado ilegal o pagamento da referida parcela e determinado às Unidades Jurisdicionadas que adotem as medidas necessárias à regularização dos pagamentos indevidos de acordo com a modulação dos efeitos realizada pelo STF nos autos do RE 638.115/CE, a exemplo dos Acórdão 659/2020-TCU-Primeira Câmara, relatado pelo Ministro Walton Alencar Rodrigues, e 622/2020-TCU- 2ª Câmara, relatado pelo Ministro Aroldo Cedraz.
14.	Ressalta-se que é permitido o cômputo de tempo residual de exercício de funções comissionadas não empregado até 10/11/1997, para a incorporação de parcela de décimo, com termo final na data específica em que o servidor completar o interstício de doze meses, de acordo com a sistemática definida na redação original do art. 3º da Lei 8.911/1994, sendo todas as parcelas incorporadas, na forma de quintos, transformadas em décimos, e estes, em VPNI - vantagem pessoal nominalmente identificada (Decisão 925/1999-TCU-Plenário, Ministro-Relator Walton Alencar Rodrigues, e Acórdãos 731/2003 e 732/2003, ambos do Plenário e da relatoria do Ministro Guilherme Palmeira, e Acórdão 4970/2012-TCU-Primeira Câmara, de relatoria do Ministro Walton Alencar Rodrigues) .
15.	No caso em exame, o servidor exerceu no período de 5/5/1983 a 30/10/1984 a função FC-07, totalizando o tempo de 1 ano, 5 meses e 21 dias. Assim, faz jus a 1/5 (2/10 de FC-07) . 
16.	Com relação à FC-04, no período de 10/10/1997 a 8/4/1998, o servidor possui apenas 6 meses exercidos. 
17.	Com relação à FC-5, todo o tempo foi exercido após a data limite de 8/4/1998. Ademais, o controle interno registrou que os 2/10 incorporados de FC5 correspondem à FC de Motorista sem designação, com base na lotação, por força do Ato da Comissão Diretora 16/2000, sujeita à transformação em parcela compensatória, nos termos do item 9.2.3 do Acórdão 2602/2013-TCU-Plenáriolenáriio, Ministro-Relator Raimundo Carreiro. 
18.	No Acórdão 2602/2013-TCU-Plenáriolenário, esta Corte de Contas no item 9.2.3 fez a seguinte determinação ao Senado Federal:
9.2.3 adote as medidas administrativas cabíveis, visando a transformar a parcela referente ao pagamento da incorporação de quintos de FC e a vantagem prevista no art. 193 da Lei 8.112/1990 (FC/opção) concedidas a todos os servidores do Senado Federal (Consultores Legislativos, Consultores de Orçamentos, Advogados, Analistas Legislativos, Técnicos Legislativos e Auxiliares Legislativos) , em especial os Consultores Legislativos relacionados nas fls. 169 a 171 do Anexo 2, até mesmo os aposentados, sem que tenham sido formalmente designados para o exercício de função comissionada de direção, chefia ou assessoramento, em desconformidade com os artigos 62 e 62-A da Lei 8.112/1990, 3º da Lei 8.911/1994, e 15 da Lei 9.527/1997, em parcela compensatória passível de atualização pelos índices gerais de reajuste aplicáveis às remunerações dos servidores públicos, a ser absorvida por ocasião: do desenvolvimento no cargo ou na carreira por progressão ou promoção, ordinária ou extraordinária; da reorganização ou da reestruturação dos cargos e da carreira ou das remunerações; da concessão de reajuste ou vantagem de qualquer natureza; 
19.	Em consulta ao contracheque do inativo (julho/2020) , observa-se que não houve a criação da rubrica referente à parcela compensatória de FC-05 (peça 2) . 
20.	Desta forma, o ato de aposentadoria em exame está ilegal, haja vista a incorporação de parcela de quintos que teve amparo em função comissionada exercida após a vigência da Lei 9.624/1998, bem como em decorrência do descumprimento do item 9.2.3 do Acórdão 2602/2013-TCU-Plenáriolenário, uma vez que a FC-5 não foi transformada em parcela compensatória
b) Anuênios
21.	O servidor recebe os anuênios no percentual de 15% (peça 2) . Porém, o ex-servidor ingressou no cargo em 1/11/1984 possuindo até 8/3/1999, data limite para o cálculo da Gratificação por Tempo de Serviço (GATS) , o tempo total de 14 anos, 4 meses e 10 dias. Assim, o percentual correto seria de 14%.
22.	Segundo o Controle Interno houve o cômputo indevido do período de 5/5/1983 a 31/10/1984, no total de 546 dias, sem vínculo efetivo, referente ao exercício de cargo em comissão de Secretário Parlamentar e, consequentemente, sem direito a anuênios, conforme a Decisão 308/1995-TCU-Plenário, Ministro-Relator Carlos Átila Álvares da Silva.
23.	Na Decisão 308/1995-TCU-Plenário, Ministro-Relator Carlos Átila Álvares da Silva, esta Corte de Contas conheceu da consulta feita pelo TRT da 17ª Região, respondendo o seguinte:
O Tribunal Pleno, diante das razões expostas pelo Relator, DECIDE conhecer da presente consulta nos termos regimentais, para responder ao órgão consulente: 
1. que o tempo de serviço prestado pelo servidor somente no exercício de cargo em comissão, sem vínculo efetivo, não é computável para efeito de adicionais por tempo de serviço - (anuênios) , qualquer que seja sua natureza jurídica (Estatutária ou Celetista) ; e 
2. que somente a partir do momento em que o servidor se tornar titular de cargo de provimento efetivo, iniciar-se-á a contagem do tempo de serviço prestado, para os efeitos aqui perquiridos (Gratificação Adicional por Tempo de Serviço, atuais Anuênios) , desprezando-se para esse fim o tempo de serviço prestado antes da sua posse em cargo efetivo. (grifo nosso) 
24.	Diante do exposto, o ato de aposentadoria também está ilegal, em razão do pagamento dos anuênios no percentual de 15%, uma vez que o correto seria em 14%.
25.	Ressalta-se que o ato de aposentadoria do interessado deu entrada no TCU em 9/12/2015, portanto, há menos de cinco anos, não sendo aplicável o procedimento de contraditório e ampla defesa determinado pelo Acórdão 587/2011-TCU-Plenário, Ministro-Relator Valmir Campelo. O prazo de cinco anos se expira em 9/12/2020.
CONCLUSÃO
26.	Considerando a análise realizada no ato de concessão inicial de aposentadoria de Jocimar Luiz Zamprogno, esta Unidade Técnica considera que o ato deve ser apreciado pela ilegalidade, razão do pagamento dos anuênios no percentual de 15%, quando o correto seria em 14%; em função da incorporação de parcela de quintos após a data limite de 8/4/1998, contrariando jurisprudência desta Corte de Contas e do Supremo Tribunal Federal; em razão da percepção pelo ex-servidor de 2/10 de FC-07, 2/10 de FC-05 e 6/10 de FC-04, quando o correto seria 2/10 de FC-07, bem como em decorrência do descumprimento do item 9.2.3 do Acórdão 2602/2013-TCU-Plenáriolenário, uma vez que a FC-5 ainda não foi transformada em parcela compensatória. 
27.	Registre-se que a análise deste processo levou em conta os dispositivos da Resolução TCU 315/2020.
PROPOSTA DE ENCAMINHAMENTO
28.	Ante o exposto, conforme o preceituado no artigo 71, inciso III, da Constituição Federal de 1.988; c/c os artigos. 1º, inciso V, e 39, inciso II, da Lei nº 8.443/1992, c/c os artigos 1º, inciso VIII, 260, §§ 1º, 2º e 4º, do Regimento Interno/TCU, e tomando por base as informações prestadas pelo órgão de controle interno e as verificações feitas pela unidade técnica, na forma prevista no artigo 260, caput, do referido Regimento, propõe-se: 
a) considerar ilegal e negar o registro do ato de concessão inicial de aposentadoria de Jocimar Luiz Zamprogno (CPF XXX.134.167-XX) ;
b) dispensar o ressarcimento das quantias indevidamente recebidas de boa-fé, nos termos da Súmula TCU n. 106;
c) determinar ao Senado Federal, com fundamento no inciso I do art. 4º da Resolução TCU 315/2020, que adote medidas para:
     c.1) no prazo de quinze dias, fazer cessar os pagamentos decorrentes do ato impugnado por esta Corte de Contas, sob pena de responsabilidade solidária da autoridade administrativa omissa, nos termos dos arts. 262, caput, do RI/TCU, e 8º, caput, da Resolução TCU 206/2007;
	     c.2) promova o destaque da (s) parcela (s) de quintos incorporada (s) com amparo em funções comissionadas exercidas entre 8/4/1998 a 4/9/2001 e transforme-a (s) em "Parcela Compensatória" a ser absorvida por quaisquer reajustes futuros, consoante decidido pelo STF no RE 638.115/CE;
		 c.3) no prazo de trinta dias, emita novo ato, livre das irregularidades apontadas, e o submeta ao TCU pelo Sistema e-Pessoal, nos termos dos arts. 262, § 2º, do Regimento Interno desta Corte e 19, § 3º, da Instrução Normativa TCU 78/2008;
    	     c.4) dê ciência, no prazo de 15 (quinze) dias, do inteiro teor desta deliberação ao interessado, alertando-o de que o efeito suspensivo proveniente da interposição de eventuais recursos junto ao TCU não o exime da devolução dos valores percebidos indevidamente após a respectiva notificação, caso esses não sejam providos; e
            c.5) encaminhar ao Tribunal, no prazo de 30 (trinta) dias contados da ciência da decisão, documento apto a comprovar que o interessado tomou conhecimento do acórdão. [...]".
2.	O Ministério Público junto a este Tribunal, no parecer à Peça 7, manifesta-se de acordo com a proposta da unidade técnica.
	É o Relatório.

não há

Procurador Sergio Ricardo Costa Caribé.

SUMÁRIO: APOSENTADORIA. INCORPORAÇÃO DE QUINTOS, POR ATO ADMINISTRATIVO, REFERENTE A FUNÇÕES COMISSIONADAS EXERCIDAS EM PERÍODOS POSTERIORES À VIGÊNCIA DA LEI 9.624/1998, EM DISSONÂNCIA COM A ATUAL JURISPRUDÊNCIA DO STF E DO TCU. ILEGALIDADE DO ATO. SUPERVENIÊNCIA DA MODULAÇÃO DE EFEITOS NA DECISÃO PROFERIDA NO RE 638.115/CE. CONVERSÕES DA RUBRICA DE QUINTOS, CONCEDIDA COM BASE NO EXERCÍCIO DE FUNÇÕES APÓS 8/4/1998, EM PARCELA COMPENSATÓRIA A SER ABSORVIDA POR QUAISQUER REAJUSTES E REESTRUTURAÇÕES DE CARREIRA SUPERVENIENTES.

APOSENTADORIA (APOS)

Secretaria de Fiscalização de Integridade de Atos e Pagamentos de Pessoal e de Benefícios Sociais (Sefip).

Aprecia-se nesta oportunidade, ato de aposentadoria do ex-servidor Jocimar Luiz Zamprogno, emitido pelo Senado Federal, submetido, para fins de registro, à apreciação do Tribunal de Contas da União (TCU) , de acordo com o art. 71, inciso III, da Constituição Federal. O ato foi cadastrado e disponibilizado ao TCU por intermédio do Sistema e-Pessoal, na forma do art. 2º e 4º da Instrução Normativa TCU 78/2018. 
2.	A Secretaria de Fiscalização de Pessoal (Sefip) , ao analisar o referido ato à Peça 5, identificou como irregularidades, o pagamento dos anuênios no percentual de 15%, quando o correto seria em 14%; incorporação de parcela de quintos após a data limite de 8/4/1998, contrariando jurisprudência desta Corte de Contas e do Supremo Tribunal Federal; a percepção pelo ex-servidor de 2/10 de FC-07, 2/10 de FC-05 e 6/10 de FC-04, quando o correto seria 2/10 de FC-07, bem como em decorrência do descumprimento do item 9.2.3 do Acórdão 2602/2013-TCU-Plenário, uma vez que a FC-5 ainda não foi transformada em parcela compensatória. 
3.	No mérito, a unidade técnica propõe considerar ilegal o ato sob exame, determinar que sejam cessados os pagamentos decorrentes do ato impugnado, a emissão de novo ato, livre das irregularidades apontadas, a conversão da parcela de quintos/décimos incorporadas, em parcela compensatória, a ser absorvida por quaisquer reajustes e reestruturações de carreira supervenientes, nos termos propostos pelo STF, na modulação de efeitos conferida no julgamento do RE 638.115/CE, e retificação do percentual de anuênios computados. 
4.	O Ministério Público junto ao TCU ratifica o encaminhamento proposto pela Sefip (Peça 6) .
5.	Registro minha concordância integral com a proposta formulada pela unidade técnica, aquiescida pela manifestação do MPTCU, razão pela qual acolho os pareceres precedentes por seus próprios fundamentos e os incorporo as minhas razões de decidir, sem prejuízo de tecer os comentários a seguir.
6.	Nos termos da instrução transcrita no Relatório precedente, o ato abrange parcelas referentes à incorporação de quintos, cuja concessão utilizou tempo de funções comissionadas exercidos após o advento da Lei 9.624/1998, o que contrariava a pacífica Jurisprudência do Supremo Tribunal Federal e desta Corte de Contas.
7.	De fato, desde a Sessão Ordinária de 19/3/2015, nos autos do RE 638115, em tema de repercussão geral (395) , o STF considerava que ofendia "o princípio da legalidade a decisão que concede a incorporação de quintos pelo exercício de função comissionada no período de 8/4/1998 até 4/9/2001, cessada a ultratividade das incorporações em qualquer hipótese". Na ocasião, o STF, modulando os efeitos da referida decisão, desobrigou a devolução dos valores recebidos de boa-fé pelos servidores até a data do referido julgado.
8.	Ocorre que, na Sessão Ordinária de 18/12/2019, em Embargos de Declaração, opostos por representantes de servidores dos três poderes, o mesmo STF revisitou a matéria tratada e, embora tenha reafirmado a ilegalidade dos pagamentos de quintos ora analisados, optou por determinar a continuidade dos que tenham por fundamento decisão judicial transitada em julgado, modulando, mais uma vez, os efeitos da decisão embargada, para manter, até a sua integral absorção por reajustes futuros, o pagamento dos que continuavam recebendo o benefício, seja por força de decisão administrativa, seja de decisão judicial, mesmo sem trânsito em julgado.
9.	Desta forma, a recente decisão da Suprema Corte de dezembro de 2019, ainda que não vincule o julgamento dos atos de pessoal a cargo do controle externo, altera, de forma decisiva e radical, com repercussão geral, todo o entendimento deste Tribunal, em relação à ilegalidade do pagamento dos quintos e às naturais consequências que se deviam extrair do ato irregular, autorizando a continuidade do pagamento, mesmo em face de sua reconhecida ilegalidade.
10.	Assim, considerando a informação da Sefip de que os quintos irregulares foram concedidos ao ex-servidor, por decisão administrativa (Peças 2 e 3) , anuo à proposta da unidade, no sentido de que seja determinado ao gestor de pessoal do órgão de origem que promova, nas folhas de pagamento do ex-servidor, o destaque dos valores correspondentes a quintos incorporados com amparo em funções comissionadas exercidas entre 8/4/1998 a 4/9/2001, transformando-os em "Parcela Compensatória" a ser absorvida por quaisquer reajustes futuros, consoante decidido pelo STF no aludido RE 638.115/CE.
11.	Foi Constatado, também, no ato em análise, que o ex-servidor recebe os anuênios no percentual de 15% (peça 2) . Porém, o ex-servidor ingressou no cargo em 1/11/1984 possuindo até 8/3/1999, data limite para o cálculo da gratificação por tempo de serviço (Gats) , o tempo total de 14 anos, 4 meses e 10 dias. Assim, o percentual correto seria de 14%. Afirma, ainda, que segundo o controle interno houve o cômputo indevido do período de 5/5/1983 a 31/10/1984, no total de 546 dias, sem vínculo efetivo, referente ao exercício de cargo em comissão de secretário parlamentar e, consequentemente, sem direito a anuênios, conforme a Decisão 308/1995-TCU-Plenário, Ministro-Relator Carlos Átila Álvares da Silva.
12.	Ante essa constatação, adequado o entendimento de que deve ser feito ajuste do percentual de anuênio que deve ser computado de 15% para 14%.
13.	Observou-se, também, inadequação das incorporações pelo ex-servidor de 2/10 de FC-07, 2/10 de FC-05 e 6/10 de FC-04, quando o correto seria 2/10 de FC-07, bem como em decorrência do descumprimento do item 9.2.3 do Acórdão 2602/2013-TCU-Plenário, uma vez que a FC-5 ainda não foi transformada em parcela compensatória. 
14.	Em razão desses fundamentos, não há como ser considerado legal o ato sob exame, devendo ser adotadas as propostas de determinação constante na instrução à Peça 5.
	Ante o exposto, VOTO para que seja adotada a minuta de acórdão que ora trago ao exame deste Colegiado.
TCU, Sala das Sessões Ministro Luciano Brandão Alves de Souza, em 26 de janeiro de 2021.
AROLDO CEDRAZ 
Relator